臺北高等行政法院判決
　　　　　　　　　　　　　　　　　　 96年度訴字第01385號
　　　　　　　　　　　　　　　.
原　　　告　甲○○
訴訟代理人　顏國隆　會計師
被　　　告　財政部臺灣省北區國稅局
代　表　人　陳文宗（局長）
訴訟代理人　乙○○
上列當事人間因綜合所得稅事件，原告不服財政部中華民國96年
3 月2 日台財訴字第09500596700 號訴願決定，提起行政訴訟。
本院判決如下：
　　主  文
原告之訴駁回。
訴訟費用由原告負擔。
　　事  實
一、事實概要：原告未依行為時所得稅法第71條規定，辦理89年
    度綜合所得稅結算申報，經被告查得原告及受其扶養親屬王
    譯萱有營利、薪資及利息等所得計新台幣（下同）18,334,8
    33元，除併課核定原告當年度綜合所得總額為18,334,833元
    ，發單補徵稅額6,557,920 元外，並依所得稅法第110 條第
    2 項規定，依漏報所得有無扣繳憑單分別按所漏稅額6,557,
    920 元處以0.4 倍及1 倍之罰鍰計6,496,700 元（計至百元
    止）。原告對被告核定其取自玄昱建設股份有限公司（下稱
    玄昱公司）營利所得18,049,964元及罰鍰部分不服，申請復
    查，未獲變更，提起訴願亦經決定駁回後，遂提起本件行政
    訴訟。
二、兩造聲明：
　　(一)原告聲明：訴願決定及原處分均撤銷。
　　(二)被告聲明：駁回原告之訴。
三、兩造之爭點：原告有無所得稅法第66條之8之情事？
　　(一)原告主張之理由：
      1.按原處分及訴願決定均載明核課依據法令為所得稅法第
        66條之8。惟查，所得稅法第66條之8，係因應87年實施
        兩稅合一而於86年12月30日修訂公布，自87年1 月1 日
        起生效。換言之，從87年以後所產生之未分配盈餘，才
        有其適用。因此稽徵機關在87年度以後之營利事業所得
        稅及未分配盈餘申報書特別設計欄位，將未分配盈餘分
        為87年以前和87年以後。玄昱公司申報88年和89年未分
        配盈餘，已依法將之區分為87年以前和87年以後，亦經
        被告核定在案，足證玄昱公司89年度分配之股利，係屬
        87年以前所產生之盈餘。故被告引用盈餘產生年度不存
        在的法律，作為核課處分的依據，顯然違法，其處分自
        始無效。
      2.復查決定及訴願決定雖以並無明定股利來源需以87年度
        以後之盈餘所發放為限為由，駁回原告所請。惟原告業
        於訴願書中敘明，依據國稅局所設計之申報書皆需將盈
        餘區分為87年度以前和以後，並佐以現行申報書件為附
        件。說明被告業已知悉的事實，即未分配盈餘需要區分
        87年以前和87年以後，此參諸查財政部在第66條之8 立
        法理由、財政部特別87年4 月30日台財稅871941343 號
        函核釋「兩稅合一制下分配盈餘所屬年度之認定」及89
        年1 月20日台財稅0890450243號函說明「公司自行認定
        分配盈餘所屬年度之認列方式」等規定，益徵明確，被
        告為執行稅捐徵收機關，對於前揭函令知之甚詳，卻一
        再以所得稅法第66條之8 之適用，並無明定股利來源需
        以87年度以後所發放為限為駁回理由，顯與事實不符。
      3.而依所得稅法第66條之9 之立法理由，在於避免營利事
        業藉保留盈餘規避股東之稅負，並基於實施兩稅合一制
        度後之稅收損失，不應由股東以外納稅義務人負擔，爰
        規定營利事業應自87年度起，就當年度之未分配盈餘加
        徵10% 營利事業所得稅，但加徵後盈餘即不再適用第76
        條之1 有關未分配盈餘強制歸戶課稅之規定，惟所得稅
        法第76條之1 規定並未刪除，故87年度開始實施兩稅合
        一後，需區分公司保留未分配盈餘未分配者，如屬87年
        以前者，適用所得稅法76條之1 規定，屬87年以後適用
        所得稅法第66條之9 的規定；從分配角度言，屬87年以
        前之股利無可扣抵稅額，屬87年以後之股利可享受可扣
        抵稅額。因此，無論從分配與不分配來看，都需區分股
        利之來源。說明被告和財政部，以所得稅法第66條之8
        ，並無明定股利來源需以87年度以後之盈餘所發放為限
        ，顯然違背所得稅法之規定。
      4.被告以原告出售持有玄昱公司股票與嘉友投資股份有限
        公司（下稱嘉友公司），嘉友公司給付原告之資金係來
        自吳嘉勳及其配偶，又輾轉再到該兩人帳戶，推斷交易
        並未發生。姑不論其推定是否正當。惟依前揭說明，玄
        昱公司發放股利之資金流程，依被告之推論基礎，亦應
        推定並無發放股利。被告在核課稅捐時，對於納稅義務
        人有利與不利之證據皆應考量，顯然被告僅查不利之證
        據。但無論如何，被告業已證明原告出售玄昱公司未取
        得價款，原告亦舉證說明玄昱公司未發放股利，當然也
        未因股利發放而取得現金。依據所得稅法第二條規定，
        所得稅之徵收，應以有所得且已實現為條件。既然原告
        在此交易過程皆未取得現金，依據綜所稅採收付實現原
        則下，原告根本無所得，當然毋需課徵所得稅。
      5.再依復查決定及訴願決定書載明，原告於88年12月間將
        持有之玄昱公司股票出售予嘉友公司，嘉友公司在89年
        9 月間將其出售予維正與冠穎投資股份有限公司，迄今
        玄昱公司股票仍為維正與冠穎公司所持有。若依前揭理
        由所述，原告出售玄昱公司股票既未取得價金，也未因
        該公司配發股利而取得現金，而股票卻在他人手中。若
        依被告指稱原告為規避最高邊際效率為40% 之綜所稅，
        實際上卻賠上100%的股票，此豈是規劃安排之理，是被
        告指稱顯非事實。
      6.又查，本件核課之重要爭點，在於玄昱公司有無發放現
        金及嘉友公司有無受配現金股利。與本案相同情形之甘
        文樹案中，被告係答辯以玄昱公司經股東會決議通過分
        配股利，該決議若無公司法第189 條得撤銷或第191 條
        決議之事由仍為有效，依所得稅法施行細則第82條第2
        項規定應視同給付云云。惟查，原告之股權移轉，既經
        否認，嘉友公司自始未取得股權，即無權參與股東會，
        由其參與89年度玄昱公司股東會並決議分配股利自始無
        效，無待股東聲請撤銷。是該股東會會議決議通過分配
        盈餘，無非是「給付股利虛偽安排」之一部份；虛偽安
        排之股權移轉，既經實質課稅原則予以否認，而股利亦
        因無現金給付，認定為無股利分配。則隨股利分配所需
        之相關程序，包括股東會決議，帳載及各項申報，自亦
        應依實質課稅原則予以否認。如不做同一認定，則前者
        實質認定，後者卻依法律外觀而採形式認定，顯失衡平
        。
      7.綜上，原告之股權移轉及股利發放，皆應因資金回流而
        否認。所有因股權移轉而為之帳載及相關申報；因股利
        發放而為股東會決議分配，帳載及各項申報，亦應解釋
        為「給付股利安排」之一部分，應同時予以否認，而恢
        復到股權為原告所有，及保留發放股利前之未分配盈餘
        在玄昱公司帳上。而此存在於87年以後屬86年以前之未
        分配盈餘，即不適用87年1 月1 日起生效之所得稅法66
        條之8 規定至明。其應按87年修法時，同時存在之所得
        稅法76條之1 核課，其核課程序，無需報經財政部同意
        ，且無裁處罰鍰之規定。原告之主張要屬有理由。
　　(二)被告主張之理由：
      1.按「營利所得：公司股東所獲分配之股利總額。」「個
        人或營利事業與國內外其他個人或營利事業…相互間，
        如有藉股權之移轉或其他虛偽之安排，不當為他人或自
        己規避或減少納稅義務者，稽徵機關為正確計算相關納
        稅義務人之應納稅額，得報經財政部核准，依查得資料
        ，按實際應分配或應獲配之股利、盈餘或可扣抵稅額予
        以調整。」為行為時所得稅法第14條第1 項第1 類前段
        及第66條之8 所明定。
      2.原告係玄昱公司股東，其與股東甘文樹於88年12月間將
        持有該公司股票各499,999 股以每股52元移轉予嘉友公
        司，移轉金額各25,999,948元，惟經查嘉友公司88年12
        月20日支付甘君第1 次價款860 萬元之資金係來自吳嘉
        勳及其配偶柯尹惠，甘文樹收到該筆價款後轉入玄昱公
        司帳戶，再轉回嘉友公司帳戶，作為第2 及第3 次付款
        資金來源，最後資金又輾轉回到吳君夫婦2 人帳戶，上
        開股票移轉並無實際支付買賣價款，嗣玄昱公司於89年
        7 月間以每股36.1元分配現金股利予嘉友公司36,099,9
        28元，旋於同年9 月間以每股26元分別移轉予冠穎投資
        股份有限公司及維正投資股份有限公司（下稱冠穎公司
        、維正公司），嘉友公司雖獲配現金股利，惟因該公司
        89年度未分配盈餘列報有所得稅法第66條之9 第2 項規
        定之可減除項目，致其未分配盈餘為負數，無須繳納營
        利事業所得稅，原告移轉上開股票顯係虛偽安排，顯以
        不正當方法規避玄昱公司分配股利，逃漏綜合所得稅，
        此有玄昱、嘉友公司相關帳載與申報資料、財政部核准
        函及國泰世華商業銀行台北分行、寶華商業銀行新樹分
        行、泛亞銀行帳戶交易明細表影本等資料可稽，事證明
        確，故被告報請財政部核准依前揭規定調整原告等實際
        應獲配之股利，核定原告營利所得18,049,964元（499,
        999 股×36.1），併計歸課原告綜合所得稅，於法並無
        不合。
      3.原告雖訴稱其出售股票予嘉友公司，售價係參考玄昱公
        司淨值，符合稅法規定，另玄昱公司分配股利係86年度
        以前之盈餘，87年度實施兩稅合一始訂定所得稅法第66
        條之8 ，依法律不溯及既往原則，核課系爭營利所得於
        法無據云云。惟查，所得稅法第66條之8 之適用，並無
        明定股利來源需以87年度以後之盈餘所發放者為限，原
        告於88年藉移轉股權，不當為自己規避股利領取以逃漏
        稅捐，經查獲補稅及處罰鍰，並無法律不溯及既往原則
        之適用，其主張係屬誤解，併予敘明。
      4.又按，「納稅義務人未依本法規定自行辦理結算申報，
        而經稽徵機關調查，發現有依本法規定課稅之所得額者
        ，除依法核定補徵應納稅額外，應照補徵稅額，處3 倍
        以下之罰鍰。」為所得稅法第110 條第2 項所明定。原
        告89年度有營利、薪資及利息等所得合計18,334,833元
        ，未依規定辦理結算申報，原查按補徵稅額6,557,920
        元分別處0.4 倍及1 倍罰鍰合計6,496,700 元（計至百
        元止）。查系爭營利所得既經維持已如前述，原告未辦
        理結算申報為其所不爭，違章事證明確，原處罰鍰並無
        違誤。
　　理  由
一、本件原告起訴時，被告之代表人為凌忠嫄，嗣於訴訟中變更
    為陳文宗，茲據新任代表人具狀聲明承受訴訟，經核無不合
    ，應予准許。
二、按「個人之綜合所得總額，以其全年左列各類所得合併計算
    之︰第一類︰營利所得︰公司股東所獲分配之股利總額…」
    「納稅義務人之配偶，及合於第17條規定得申報減除扶養親
    屬免稅額之受扶養親屬，有前條各類所得者，應由納稅義務
    人合併報繳。」「個人或營利事業與國內外其他個人或營利
    事業……相互間，如有藉股權之移轉或其他虛偽之安排，不
    當為他人或自己規避或減少納稅義務者，稽徵機關為正確計
    算相關納稅義務人之應納稅額，得報經財政部核准，依查得
    資料，按實際應分配或應獲配之股利、盈餘或可扣抵稅額予
    以調整。」「納稅義務人應於每年2 月20日起至3 月底止，
    填具結算申報書，向該管稽徵機關，申報其上一年度內構成
    綜合所得總額或營利事業收入總額之項目及數額，以及有關
    減免、扣除之事實，並應依其全年應納稅額減除暫繳稅額、
    尚未抵繳之扣繳稅額及可扣抵稅額，計算其應納之結算稅額
    ，於申報前自行繳納。…」及「納稅義務人未依本法規定自
    行辦理結算申報，而經稽徵機關調查，發現有依本法規定課
    稅之所得額者，除依法核定補徵應納稅額外，應照補徵稅額
    ，處3 倍以下之罰鍰。」行為時所得稅法第14條第1 項第1
    類、第15條第1 項、第66條之8 、第71條第1 項、第110 條
    第2 項分別定有明文。
三、本件原告未辦理89年度綜合所得稅結算申報，經被告依據通
    報資料，以查得原告係玄昱公司股東，其與股東甘文樹於88
    年12月間將持有該公司股票各499,999 股，以每股52元移轉
    予嘉友公司，移轉金額各為25,999,948元，惟嘉友之資金來
    源雖帳載股東往來，然實際資金係來自吳嘉勳及柯尹惠（渠
    等非嘉友公司股東，吳嘉勳為安貞聯合會計師事務所會計師
    ，柯嘉勳為吳尹惠配偶）之帳戶，藉輾轉重覆匯出匯入嘉友
    公司、甘文樹、玄昱公司及原告之帳戶，作為嘉友公司購買
    上開股票之資金來源，最後資金又輾轉回到吳嘉勳夫婦之帳
    戶，上開股票移轉並無實際支付買賣價款；而玄昱公司於89
    年7 月間以每股36.1元分配現金股利予嘉友公司36,099,928
    元，旋於同年9 月間以每股26元分別移轉予冠穎公司及維正
    公司，嘉友公司雖獲配現金股利，惟因該公司89年度未分配
    盈餘列報有所得稅法第66條之9 第2 項規定之可減除項目，
    致其未分配盈餘為負數，無須繳納營利事業所得稅等情，因
    認原告移轉系爭股票顯係虛偽安排，以不正當方法規避玄昱
    公司分配股利，逃漏綜合所得稅，乃依所得稅法第66條之8
    規定，報請財政部核准調整原告實際應獲配之股利，核定原
    告89年度取自玄昱公司之營利所得18,049,964元（36.1元×
    499,999 股），併計被告另查得原告本人及受其扶養親屬王
    譯萱尚有營利、利息及薪資等所得合計284,869 元，核定原
    告89年度綜合所得總額18,334,833元、淨額18,033,193元，
    應補稅額為6,557,920 元，並以原告89年度取有前開各項所
    得總額總計18,334,833元，已超過當年度規定之免稅額及標
    準扣除額之合計數，惟未依所得稅法第71條第1 項規定辦理
    結算申報，乃依所得稅法第110 條第2 項規定，依其漏報所
    得有無扣繳憑單之比例分別按所漏稅額6,557,920 元處0.4
    倍及1 倍之罰鍰合計6,496,700 元（計至百元止），為兩造
    所不爭，並有嘉友公司設於世華銀行之存款交易明細表、日
    記帳、玄昱公司設於泛亞銀行之存款明細分戶帳、總分類帳
    、股權移轉情形表、存匯（取）款憑條、各類所得扣（免）
    繳憑單及被告之核定通知書、罰鍰處分書附原處分卷可稽，
    堪信為真實。
四、原告起訴主張：所得稅法第66條之8 係因應87年實施兩稅合
    一制而增訂，依法令不溯既往原則，應於87年以後產生之未
    分配盈餘始有適用，且玄昱公司申報88和89年未分配盈餘，
    依法將未分配盈餘區分為87年前、後，亦經被告核定在案，
    則玄昱公司89年度分配之股利，係屬87年以前產生之盈餘，
    自無所得稅法第66條之8 之適用，被告援引該盈餘產生時不
    存在之法律追溯適用，係增加法律所無之租稅負擔，亦違反
    租稅法律主義。又綜合所得稅採收付實現原則，若被告以有
    無收付現金，作為交易發生之判斷基礎，而否認系爭股權移
    轉之交易，同理亦應否認股利發放之交易，則本件應恢復至
    股權未移轉及玄昱公司亦未分配盈餘之狀態，而適用所得稅
    法第76條之1 核課，亦不應適用所得稅法第66條之8 規定等
    語。故本件之爭執，在於原告有無所得稅法第66條之8 所規
    定之情事？
五、經查：
    (一)按「涉及租稅事項之法律，其解釋應本於租稅法律主義之
      精神：依各該法律之立法目的，衡酌經濟上之意義及實質
      課稅之公平原則為之。」業經大法官釋字第420 號解釋闡
      釋在案。又「租稅法所重視者，應為足以表徵納稅能力之
      經濟事實，而非其外觀之法律行為，故在解釋適用稅法時
      ，所應根據者為經濟事實，不僅止於形式上之公平，應就
      實質上經濟利益之享有者予以課稅，始符實質課稅及公平
      課稅之原則。」「有關課徵租稅構成要件事實之判斷及認
      定，應以其實質上經濟事實關係及所產生之實質經濟利益
      為準，而非以形式外觀為準，否則勢將造成鼓勵投機或規
      避稅法之適用，無以實現租稅公平之基本理念及要求。」
      亦有改制前行政法院81年度判字第2124號判例及82年度判
      字第2410號判決可資參照。
    (二)次按，租稅規避與合法規劃節稅不同，節稅係依據稅捐法
      規所預定之方式，意圖減少稅捐負擔之行為；反之，租稅
      規避則是利用稅捐法規所未預定之異常的或不相當的法形
      式，意圖減少稅捐負擔之行為，亦即利用民法上私法自治
      ，特別是契約自由原則，以減輕稅捐負擔，取得租稅利益
      ，但實質上卻違反稅法立法者租稅負擔之意旨。再按租稅
      正義為現代憲政國家負擔正義之基石，實質法治國家稅法
      之基本原則為量能課稅原則，租稅負擔應依其經濟之給付
      能力來衡量，而定其適當的納稅義務。由於稅法係強行法
      ，自身具有不容規避性；又納稅義務為無對待給付之法定
      債務，其平等要求不在主觀面，而在客觀面—根據憲法第
      7 條之平等原則，凡負有相同之負擔能力，即應負擔相同
      之租稅。如有濫用私法自治以規避租稅時，依平等負擔原
      則，得依合憲解釋或類推適用，予以未規避時相同之租稅
      負擔法律效果。準此，利用租稅規避以取得租稅利益，其
      私法上效果依契約自由原則應予尊重，公權力原則不予干
      預；但在稅法上則應依實質負擔能力予以規範。脫法避稅
      行為實不能稱之為租稅規劃，因租稅規劃者不能僅顧及租
      稅設計技巧之靈活，而須顧及此種安排，是否違反憲政國
      家租稅負擔之平等要求。故租稅規劃唯一途徑，只有選擇
      合於稅法規範意旨之「合法節稅安排」。職此，實質課稅
      原則乃依憲法平等原則及稅捐正義之法理，稅捐機關應本
      於「量能課稅」之精神，於解釋及適用稅法規定時，亦應
      考察經濟上之事實關係及因此所產生之實際經濟利益，而
      為此等原則之運用，而非僅依照事實外觀為形式上之判斷
      ，前揭大法官釋字第420 號解釋及最高行政法院判決意旨
      ，即係此一原則之援引。
    (三)查原告係玄昱公司之股東，雖於88年12月間，與股東甘文
      樹將所持有之公司股票各499,999 股，以每股單價52元之
      代價移轉予嘉友公司，價款各25,999,948元。然查，嘉友
      之資金來源雖帳載股東往來，然實際資金係來自吳嘉勳及
      柯尹惠夫婦之帳戶（渠等非嘉友公司股東，吳嘉勳為安貞
      聯合會計師事務所會計師），以輾轉重覆匯出匯入嘉友公
      司、甘文樹、玄昱公司及原告帳戶之方式，最後資金又回
      到吳嘉勳夫婦之帳戶等情，為原告所不爭，並有玄昱公司
      股權移轉情形表、資金流程表、嘉友公司設於國泰世華銀
      行帳戶之交易明細表（帳號000-00-0000000）、存匯款憑
      條款、交易彙計查詢單、柯尹惠之存款資料明細表、玄昱
      公司之泛亞銀行存款明細分戶帳、寶華商業銀行新樹分行
      94年2 月23日寶新發字第58號函說明該分行匯款至嘉友公
      司帳戶資金往來情形、寶新發字第55號函說明甘文樹帳戶
      款項資金流向（檢附相關傳票、交易明細表）及嘉友公司
      日記帳可稽，足證上開股票移轉並無實際支付買賣價款。
    (四)又玄昱公司於89年7 月20日以每股36.1元分配現金股利予
      嘉友公司36,099,928元後，嘉友公司旋於同年9 月25日以
      每股26元分別移轉499,999 股予冠穎公司及維正公司。而
      嘉友公司雖獲配現金股利，惟因該公司89年度未分配盈餘
      列報有所得稅法第66條之9 第2 項規定之可減除項目（停
      徵之證券、期貨交易損失），致其未分配盈餘為負數，無
      須繳納營利事業所得稅等情，亦有玄昱公司總分類帳、嘉
      友公司89年度營利事業所得稅結算申報書、各類所得扣繳
      暨免扣繳憑單、玄昱公司88、89年度營利事業所得稅結算
      申報書、股份轉讓通報表、投資人明細及分配盈餘表附原
      處分卷可稽，亦堪信為真正。而玄昱公司之股東除原告與
      甘文樹外，尚有其他股東亦有相同情形，如王泰清、顏榮
      治、陳麗美、王泰山、林森雄等人（股票出售對象分別為
      永嘉公司、元亨利貞公司；再轉售對象則包括加蒂公司、
      玄聚公司等），亦有上開資金流程表、玄昱公司之泛亞銀
      行存款明細分戶帳、總分類帳、各類所得扣繳暨免扣繳憑
      單、公司股東股票股份轉讓通報表、89年度營利事業投資
      人明細及分配盈餘表附原處分卷可按。
    (五)故綜觀上開事實，嘉友公司雖為系爭股票之購買人，然並
      未實際支付任何價款；玄昱公司於89年7 月20日以每股36
      .1元分配現金股利予嘉友公司36,099,928元後，即無營業
      行為，處於停業狀態，企圖掩人耳目；而嘉友公司獲配上
      開現金股利後，旋以低價移轉予冠穎、維正公司，且所配
      現金股利亦因該公司89年度未分配盈餘申報，有所得稅法
      第66條之9 第2 項規定之可減除項目（停徵之證券、期貨
      交易損失），致其未分配盈餘為負數，政府仍無法從中課
      稅；復參諸玄昱公司之其餘股東亦有相同情形，又原告倘
      未將系爭股票移轉給嘉友公司，必然獲配為數不少之現金
      股利，惟其透過上開股權移轉，致使其原本應分配予個人
      股東歸課綜合所得稅之營利所得，轉換為證券交易所得，
      因此無須繳納任何所得稅（所得稅法第4 條之1 ），且其
      彼此間互有因果關係。故審酌上開經濟上之事實關係及因
      此所產生之實際經濟利益，足認原告移轉上開股權，係出
      於虛偽安排，企圖藉此不正當方法規避其在玄昱公司所分
      配之股利，逃漏綜合所得稅，而有所得稅法第66條之8 所
      規範之情形，至為灼然。從而，被告於報經財政部核准後
      ，依上開查得資料，核定原告有取自玄昱公司之營利所得
      18,049,964元（36.1元×499,999 股），於法並無不合。
    (六)原告雖主張所得稅法第66條之8 係因實施兩稅合一而增訂
      ，僅適用於87年以後產生之未分配盈餘，被告援引核課屬
      於玄昱公司86年度以前存在之未分配盈餘，違反法律不溯
      既往及租稅法律主義云云。惟查，觀諸所得稅法第66條之
      8 之立法理由謂：「一、實施兩稅合一後，本國個人股東
      獲配股利或盈餘中所含之可扣抵稅額，依修正條文第3 條
      之1 及第71條第2 項規定，除可扣抵其應納綜合所得稅額
      外，扣抵有餘尚可退還：公司及機關或團體獲配股利或盈
      餘中所含之可扣抵稅額，依修正條文第42條規定，因其股
      利不計入所得額課稅，故該稅額不得扣抵其應納稅額；外
      國股東獲配股利或盈餘中所含之可扣抵稅額，依修正條文
      第73條之2 規定，除屬已加徵10% 營利事業所得稅部分，
      得抵繳其股利之應扣繳稅款外，並不得退還。由於不同身
      分納稅義務人間，有關稅額扣抵與退還之規定各不相同，
      易滋生納稅義務人利用股權之暫時性移轉或其他虛偽之安
      排，不當規避或減少納稅義務之誘因。為防杜納稅義務人
      藉投資所得適用稅率高低之不同，將高稅率者應獲配之股
      利、盈餘及可扣抵稅額，移轉為低稅率者所有，或將不計
      入課稅之股利或盈餘，移轉為應計入課稅之股利或盈餘，
      俾利用可扣抵稅額扣抵應納稅額，甚或退還等，不當規避
      或減少納稅義務，減損政府稅收，並破壞兩稅合一制度，
      爰參酌紐西蘭及新加坡立法例，規定稽徵機關正確計算相
      關納稅義務人之應納稅額，得報經財政部核准後，依查得
      資料，按營利事業實際獲配之股利、盈餘或可扣抵稅額，
      或按納稅義務人實際應獲配之股利、盈餘或可扣抵稅額，
      分別予以調整…二、依紐西蘭所得稅法第99節或新加坡促
      進經濟發展法（Economic Expansion Incentives Act ）
      第33節之規定，徵稅機關首長對於所有以計畫、信託、贈
      與、契約、協議、處分、交易或其他方式直接或間接移轉
      稅負、免除、規避、減少或延遲納稅義務，並藉以獲取租
      稅利益之安排，均得按其認為合適之方式，否定或變更其
      安排，並計算納稅義務人之所得或應納稅額。」固指明「
      實施兩稅合一後」、「破壞兩稅合一制度」等語；然此等
      敘述僅係用以形容本法規制定之背景時點及所欲保護之目
      標，亦即祇需納稅義務人利用股權之暫時性移轉或其他虛
      偽之安排，不當規避或減少納稅義務者，即該當本法規之
      構成要件，並不以股東個人所獲配之股利、盈餘或可扣抵
      稅額係在兩稅合一實施後發生者為限（最高行政法院92年
      度判字第1261號判決亦同此見解可參）。故本件玄昱公司
      分配之股利縱屬86年度之未分配盈餘，依照上開說明，其
      分配時點既在所得稅法第66條之8 施行期間，自有該規定
      之適用，並無溯及既往適用法律及違反租稅法律主義之問
      題，原告此部分主張，尚無可採。
    (七)依前所述，所得稅法第66條之8 規定，乃針對兩稅合一制
      度之施行，授予財政部權限，將藉由形式上合法，惟實質
      上係利用兩稅合一制度，進行租稅規避等行為，本於實質
      課稅原則，否定或變更原形式上之經濟行為安排，並按原
      實際情形進行調整之明文規範，又因其形式外觀與實質內
      容不符，故條文明定：「…稽徵機關為正確計算相關納稅
      義務人之應納稅額，得報經財政部核准，依查得資料，按
      實際『應分配』或『應獲配』之股利、盈餘或可扣抵稅額
      予以調整。」係以「應然」之所得為基礎，而非以形式外
      觀所呈現之結果為論斷。本件玄昱公司業於89年7 月間經
      過股東會議決議通過，分配盈餘予永嘉公司，有玄昱公司
      之89年度總分類帳及永嘉公司之日記帳、各類所得扣繳暨
      免扣繳憑單在卷可稽，因原告與永嘉公司上開移轉股權行
      為，係出於虛偽安排，企圖藉此不正當方法規避原告在玄
      昱公司所分配之股利，逃漏綜合所得稅，自有所得稅法第
      66條之8 規定之適用，已如前述，則被告參酌永嘉公司自
      玄昱公司獲配之股利，係原告實際上應獲配之股利，依原
      告原出售之股數及玄昱公司以每股36.1元分配現金股利計
      算，核定原告有前開18,049,964元，即非無據。原告辯稱
      其未實際取得現金股利，不應課稅云云，亦無足採。
    (八)原告雖又主張被告既以有無收付現金之資金流程，否認其
      與嘉友公司之股權交易，同理，玄昱公司發放股利之決議
      亦應否認，而恢復股權未移轉及玄昱公司亦未分配盈餘之
      狀態，依所得稅法第76條之1 核課，亦不應適用所得稅法
      第66條之8 規定云云。惟查，所得稅法第66條之8 之立法
      理由，意在規制納稅義務人利用股權之暫時性移轉或其他
      虛偽之安排，不當規避或減少納稅義務，致減損政府稅收
      ，並破壞兩稅合一制度，業如前述，因此納稅義務人利用
      股權之暫時性移轉或其他虛偽之安排，本在此條文規範射
      程之內。換言之，其為規避或減少納稅義務，所為之各種
      股權之暫時性移轉或其他虛偽之安排，均應獲致「依查得
      資料，按實際應分配或應獲配之股利、盈餘或可扣抵稅額
      予以調整。」之結論，在稅法之法律關係上，即不再論述
      其「暫時性移轉或其他虛偽之安排」之適法性為何。原告
      移轉上開股權，係出於虛偽安排，企圖藉此不正當方法規
      避其在玄昱公司所分配之股利，逃漏綜合所得稅，既為前
      開所確認之事實，自已該當於所得稅法第66條之8 之構成
      要件，原告所主張系爭股利分配之決議合法性有疑義一節
      ，揆諸上開說明，於本案並不生任何影響。
    (九)又查，原告假藉股權之移轉，不當為自己規避其在玄昱公
      司所分配之股利，未申報其個人之營利所得18,049,964元
      ，已如前述，其有漏報上開所得之故意，至為明顯；又被
      告另查得原告本人及受其扶養親屬王譯萱尚有營利、利息
      及薪資等所得合計284,869 元，為原告所不爭，經核原告
      89年度之所得總額合計18,334,833元，而未依所得稅法第
      71條第1 項規定辦理結算申報，原告就漏報上開所得284,
      869 元部分，縱非故意，亦應負疏失漏報之責，故被告依
      所得稅法第110 條第2 項規定，按原告漏報所得有無扣繳
      憑單之比例分別按所漏稅額6,557,920 元處0.4 倍及1 倍
      之罰鍰合計6,496,700 元（計至百元止），並未違反「稅
      務違章案件裁罰金額或倍數參考表」規定，亦無裁量怠惰
      、裁量逾越或裁量濫用之違法情事，亦屬合法。
六、綜上所述，被告所為上開補稅及罰鍰處分，於法並無違誤，
    訴願決定予以維持，亦無不合，原告仍執前詞訴請撤銷，為
    無理由，應予駁回。
據上論結，本件原告之訴為無理由，爰依行政訴訟法第98條第1
項前段，判決如主文。
中　　華　　民　　國　　96　　年　  11　　月　 21  　 日
                        第二庭審判長法  官　徐瑞晃
                                    法  官　畢乃俊
                                    法  官　蕭惠芳
上為正本係照原本作成。
如不服本判決，應於送達後20日內，向本院提出上訴狀並表明上
訴理由，如於本判決宣示後送達前提起上訴者，應於判決送達後
20日內補提上訴理由書（須按他造人數附繕本）。
中　　華　　民　　國　　96　　年　  11　　月　 21  　 日
          　　　　　　      　　　　書記官  李淑貞
